【裁判字號】    99,易,420
【裁判日期】    990730
【裁判案由】    瀆職等
【裁判全文】
臺灣嘉義地方法院刑事判決               99年度易字第420號
公  訴  人  臺灣嘉義地方法院檢察署檢察官
被      告  乙○○
選任辯護人  蔡碧仲律師
            陳振榮律師
            張宗存律師
上列被告因瀆職等案件，經檢察官提起公訴（99年度偵字第3603
號），被告自白犯罪，本院認宜以簡易判決處刑，裁定本案不經
通常程序，逕以簡易判決處刑如下：
    主  文
乙○○犯公務員洩漏國防以外之秘密消息罪，處有期徒刑柒月；
又犯恐嚇危害安全罪，處有期徒刑陸月。應執行有期徒刑壹年。
緩刑肆年，並應於本判決確定之日起伍月內向公庫支付新台幣捌
萬元，及遵守附表所示事項。緩刑期間付保護管束。
    犯 罪 事 實
一、乙○○原係嘉義縣警察局水上分局偵查佐（現已改調嘉義縣
    警察局民雄分局警員），為依法令服務於地方自治團體所屬
    機關而具有法定職務權限之公務員。其於民國（下同）97年
    8月間與在嘉義縣水上鄉○○路508號之處所，從事檳榔攤生
    意的甲○○認識後，於97年11月間起迄至98年9、10月間為
    止，雙方成為男女朋友且同居於甲○○位於嘉義縣水上鄉柳
    新村柳子林1032號之住處，與甲○○具家庭暴力防治法第3
    條第2款之家庭成員關係。乙○○因懷疑甲○○與前男友陳
    彥宏藕斷絲連，且知悉黃陳彥宏曾有犯罪紀錄，為使甲○○
    及其家人對陳彥宏產生不佳之印象，其明知人民之刑案在監
    在所線上查詢作業資料，及個人戶籍資料除涉個人隱私，並
    攸關國家之政務或事務，均屬國防以外應秘密之資料，公務
    員負有保守秘密之義務，竟基於公務員洩漏國防以外秘密之
    犯意，於98年3月18日、9月20日二度查詢陳彥宏及其母游寶
    鳳之戶籍資料、在監在所線上查詢作業資料後，將其所查獲
    之資料，於98年10月間洩漏與甲○○母親林貴寬看，並任置
    於甲○○所經營之前揭檳榔攤內。
二、乙○○於98年10月間，因與甲○○感情生變，雙方迭有爭吵
    ，渠等2人於98年11月間分手後，仍時常前往甲○○檳榔攤
    找甲○○，雙方時常言語不合起衝突。乙○○竟於99年1月
    13日下午4時16分許，前往甲○○上開檳榔攤，接續向甲○
    ○恫稱：「我要讓你關店也是有可能的，‧‧‧，我不爽就
    人來拆可以吧‧‧‧」、「你如果這樣下去，後果你自己去
    承擔‧‧‧有什麼後果我不知影，後果你自己去承擔‧‧‧
    」、「查埔人沒那個肚量‧‧‧好好去承受你的痛苦」等語
    ，以要讓甲○○所經營之檳榔攤關店此一加害財產之事恐嚇
    他人，甲○○因為要單獨扶養2個小孩，且檳榔攤為其唯一
    經濟來源，而心生畏懼致生危害於安全。
三、案經甲○○訴由嘉義縣警察局移送臺灣嘉義地方法院檢察署
    檢察官偵查起訴。
    理  由
一、本件係經被告乙○○於準備程序當庭表示認罪，而經本院裁
    定以簡式審判程序加以審理，則依據刑事訴訟法第273條之2
    、同法第159條第2項之規定，不適用傳聞法則有關限制證據
    能力之相關規定，合先敘明。
二、上開犯罪事實，業據被告於審理時坦承不諱，核與告訴人甲
    ○○於警詢之指述及證人陳彥宏警詢之證述相符，復有前揭
    檳榔攤99年1月13日下午4時16分許之錄影畫面翻拍照片5張
    、戶籍資料2張、在監在所線上查詢作業3張及嘉義縣警察局
    水上分局電腦資料查詢紀錄簿影本1份在卷可稽。足認被告
    上開自白與事實相符。
三、按刑法第132條之洩漏國防以外之秘密罪，其行為客體，為
    國防以外應秘密之文書、圖畫、消息或物品。而所謂國防以
    外應秘密，應係指洩漏或交付國防秘密罪所保護之國防應秘
    密以外之與國家政務或事務上具有利害關係而應保守之秘密
    而言，自非以有明文規定為唯一標準。查個人之車籍、戶籍
    、口卡、前科、通緝、勞保等資料及入出境紀錄或涉個人隱
    私或攸關國家之政務或事務，均屬應秘密之資料，公務員自
    有保守秘密之義務（最高法院91年度台上字第3388號判決參
    照）。另按電腦處理個人資料保護法第17條規定：「公務機
    關保有個人資料檔案者，應指定專人依相關法令辦理安全維
    護事項，防止個人資料被竊取、竄改、毀損、滅失或洩漏。
    」，已明定公務機關電腦中個人資料應防止洩漏，且應指定
    專人辦理安全維護，故關於公務機關電腦中有關個人戶籍、
    刑案資料，均屬國防以外應秘密之文書或消息，故公務員自
    有保守秘密之義務。被告身為偵查佐，擅自將證人陳彥宏及
    其母游寶鳳之戶籍資料、在監在所線上查詢作業資料，交給
    告訴人甲○○之母林貴寬，而該人又非屬有權查詢或得知相
    關資料之人，業已洩漏前揭國防以外應秘密之消息。故核被
    告犯罪事實一(一)所為，係犯刑法第132條第1項公務員洩漏
    國防以外之秘密消息罪。另被告與告訴人甲○○於97年11月
    間起迄至98年9、10月間為止，雙方為男女朋友且同居於甲
    ○○位於嘉義縣水上鄉柳新村柳子林1032號之住處，2人具
    有家庭暴力防治法第3條第1款之家庭成員關係，是犯罪事實
    一(二)所為，係犯刑法第305條之恐嚇罪，且屬家庭暴力防
    治法第2條第2款所稱之家庭暴力罪。被告於同一時、地以前
    揭話語多次恫嚇告訴人，係基於同一恐嚇之犯意下之接續行
    為，僅侵害一法益，應包括論以1罪。所犯上開2罪，犯意各
    別，行為互殊，應予分論併罰。爰審酌被告專科畢業之智識
    程度，其身為司法警務人員，僅因與告訴人間感情之糾紛而
    為上開犯行，知法犯法，所為實不足取，然犯後坦承犯行，
    態度良好，且業與告訴人調解成立，有嘉義縣水上鄉調解委
    員會調解書附卷可稽（見偵卷第41頁），又被告前無任何犯
    罪紀錄，素行尚佳，有臺灣高等法院被告前案紀錄表1份在
    卷可佐，兼衡其犯罪之動機、手段及其向本院表示願受科刑
    範圍等一切情狀量處如主文所示之刑，並定其應執行之刑。
四、又被告前未曾因犯罪受有期徒刑以上刑之宣告，業如前述，
    其因一時短於思慮，致罹刑典，犯後於本院審理中坦承犯行
    ，且向財團法人嘉義市腦性麻痺協會、財團法人天主教會嘉
    義教區附設嘉義縣私立聖心教養院、財團法人嘉義市脊髓損
    傷者協會、財團法人臺灣兒童暨家庭扶助基金會嘉義分事務
    所、財團法人私立修緣育幼院各公益捐款2萬元，共計10萬
    元，有郵政劃撥儲金存款收據5份附卷可稽，並同意另向公
    庫支付8萬元，堪認被告已有悔悟之意，經此次偵、審程序
    及科刑之教訓，當知所警惕，信無再犯之虞。本院考量被告
    供稱其業已離婚，有2名子女尚待扶養等情，被告並於審理
    時同意本院所提如附表所示之保護被害人安全之必要命令，
    業已兼顧告訴人於本院所表達希望被告不要再騷擾告訴人之
    意願，因認所定之刑以暫不執行為適當，爰依刑法第74條第
    1項第1款之規定，併予宣告緩刑4年，並依同條第2項第4款
    規定，命被告於本判決確定之日起5個月內向公庫支付8萬元
    ，及依同條第2項第7款及家庭暴力防治法第38條第2項第2、
    4款之規定，命被告遵守附表所示保護被害人安全必要命令
    之事項，另併依刑法第93條第1項第2款及家庭暴力防治法第
    38條第1項之規定，諭知被告於緩刑期內付保護管束，以勵
    自新。再依刑法第75條之1第1項第4款及家庭暴力防治法第3
    8條第5項之規定，被告若違反本院上開保護被害人安全必要
    命令之事項情節重大，足認原宣告之緩刑難收其預期效果，
    而有執行刑罰之必要者，告訴人得請求檢察官向本院聲請撤
    銷對被告所為之緩刑宣告，併予敘明。
五、公訴意旨另以：被告於98年11月2日晚上11時2分左右，打電
    話到甲○○檳榔攤內，向甲○○恐嚇稱：「‧‧‧我就算要
    死也要死在你家。」、「‧‧‧什麼事都是你造成的，妳也
    要負責任。」、「我現在正式向你挑戰‧‧‧讓警察局知道
    都沒關係，懂不懂，要歹看大家來歹看，來，大家來歹看，
    我咁會驚，我這世人不是被驚大漢的啦，我有說過，我比流
    氓更流氓，因為我是刑事警察，我不驚流氓，更不驚任何代
    誌。」，另於98年11月30日下午10時43分、51分分別傳簡訊
    「如果我要翻臉，錯的不一定是我，因為你家人想害我無頭
    路，但沒那麼簡單，妳有檳榔店，我有付出，都可以給予，
    但妳的無情，可能會付出開店時我不甘的種種」、「你今天
    的作為會跟妳拼到底就算死我也願意」等語，因認被告此部
    分亦涉犯恐嚇危害安全罪嫌云云。查被告確曾為上開言語，
    業據被告於本院審理時供承在卷（見本院卷第39頁），且有
    嘉義縣警察局督察室偵辦甲○○遭恐嚇案譯文表1份、告訴
    人檳榔攤99年1月13日下午4時16分許之錄影畫面翻拍照片5
    張，及98年11月30日被告所傳給告訴人之2則簡訊畫面4張在
    卷可稽，此部分事實固堪認定。然就被告上開話語觀之，固
    涉及被告要向告訴人挑戰或要告訴人負起責任等情，然與恐
    嚇罪之要件「以加害生命、身體、自由、名譽、財產之事，
    恐嚇他人致生危害於安全者」無涉，另雖提到「死」字，然
    均係指向被告而非告訴人，再所謂「可能會付出開店時我不
    甘的種種」，是否係以不法手段或係經由權利之正當行使如
    經由民事訴訟等合法手段令告訴人付出代價，及其代價之內
    容為何，是否與告訴人之生命、身體、自由、名譽、財產有
    關，亦均未臻明確，故被告是否係欲以不法手段加害告訴人
    生命、身體、自由、名譽、財產致生危害於安全，實非無疑
    ，自難逕為不利於被告之認定。職是被告此部分是否確有公
    訴意旨所指恐嚇犯行，其所為之證明仍未達於通常一般之人
    不致有所懷疑，而確信其為真實之程度，基於無罪推定之原
    則，被告此部分犯罪尚屬不能證明，惟公訴人認此部分與前
    開經論罪科刑部分，屬接續犯之實質上一罪，爰不另為無罪
    之諭知，併此敘明。
據上論斷，應依刑事訴訟法第273條之1第1項、第299條第1項前
段，家庭暴力防治法第38條第1項、第2項第2款、第4款，刑法第
132條第1項、第305條、第51條第5款、第74條第1項第1款，第2
項第4款、第7款、第93條第1項第2款，刑法施行法第1條之1第1
項、第2項前段，判決如主文。
本案經檢察官李志明到庭執行職務。
中    華    民    國    99    年    7    月    30    日
                  刑事第五庭    法  官  啟夫
以上正本證明與原本無異。
如不服本判決應於收受判決後10日內向本院提出上訴書狀，並應
敘述具體理由；其未敘述上訴理由者，應於上訴期間屆滿後20日
內向本院補提理由書（均須按他造當事人之人數附繕本）「切勿
逕送上級法院」。告訴人或被害人如對於本判決不服者，應具備
理由請求檢察官上訴，其上訴期間之計算係以檢察官收受判決正
本之日期為準。
中    華    民    國    99    年    7    月    30    日
                                 書記官  侯麗茹
附表：
一、緩刑期間內不得對告訴人甲○○直接或間接為騷擾、接觸、
    通話、通信之行為。
二、緩刑期間內應遠離：(一)告訴人甲○○位於嘉義縣水上鄉柳
    新村柳子林1032號之住所一百公尺。(二)告訴人甲○○位於
    嘉義縣水上鄉○○路508號之檳榔攤營業所一百公尺。
以上正本證明與原本無異。
如不服本判決應於收受判決後10日內向本院提出上訴書狀，並應
敘述具體理由；其未敘述上訴理由者，應於上訴期間屆滿後20日
內向本院補提理由書（均須按他造當事人之人數附繕本）「切勿
逕送上級法院」。告訴人或被害人如對於本判決不服者，應具備
理由請求檢察官上訴，其上訴期間之計算係以檢察官收受判決正
本之日期為準。
附錄本件論罪科刑法條：
中華民國刑法第132條
（洩漏國防以外之秘密罪）
公務員洩漏或交付關於中華民國國防以外應秘密之文書、圖畫、
消息或物品者，處 3 年以下有期徒刑。
因過失犯前項之罪者，處 1 年以下有期徒刑、拘役或 3 百元以
下罰金。
非公務員因職務或業務知悉或持有第 1 項之文書、圖畫、消息
或物品，而洩漏或交付之者，處 1 年以下有期徒刑、拘役或 3
百元以下罰金。
中華民國刑法第305條
（恐嚇危害安全罪）
以加害生命、身體、自由、名譽、財產之事，恐嚇他人致生危害
於安全者，處 2 年以下有期徒刑、拘役或 3 百元以下罰金。

司法院資訊處製作；財團法人民間司法改革基金會備份。
